臺灣板橋地方法院刑事判決　　　　　　 100年度易字第4153號
公　訴　人　臺灣板橋地方法院檢察署檢察官
被　　　告　林書玄
上列被告因違反毒品危害防制條例案件，經檢察官提起公訴（10
0 年度毒偵字第6577號），被告於準備程式進行中就被訴事實為
有罪之陳述，本院裁定進行簡式審判程式並判決如下：
    主  文
林書玄施用第二級毒品，累犯，處有期徒刑伍月，如易科罰金，
以新臺幣壹仟元折算壹日。
    事  實
一、林書玄前於(一)民國87年間，因施用第二級毒品案件，經本院
    少年法庭以87年度少調字第1468號裁定送觀察、勒戒後，認
    有繼續施用毒品傾向，復由本院少年法庭以87年度少調字第
    1468號裁定施以強制戒治，於88年12月14日停止戒治釋放出
    所，並經本院少年法庭以87年度少調字第1468號為不付審理
    之裁定；(二)93年間，因施用第一級、第二級毒品案件，經本
    院以94年度訴字第11號判決判處有期徒刑9 月、4 月、4 月
    ，應執行有期徒刑1 年3 月確定；(三)94年間，因違反槍砲彈
    藥刀械管制條例案件，經臺灣臺北地方法院以94年度訴字第
    1348號判決判處有期徒刑4 年，併科罰金新臺幣10萬元，上
    訴後經臺灣高等法院以95年度上訴字第3377號判決駁回上訴
    確定；前開(二)所示之罪刑，經本院以96年度聲減字第5633號
    裁定減為有期徒刑4 月又15日、2 月、2 月，並與(三)所示之
    罪刑定應執行有期徒刑4 年3 月又15日確定，於98年4 月8
    日縮刑期滿假釋出監，所餘期間付保護管束，而於99年8 月
    10日保護管束期滿，假釋未經撤銷而視為執行完畢（於本件
    構成累犯）。詎其仍不知悔改，於前揭觀察勒戒、強制戒治
    執行完畢釋放後，復基於施用第二級毒品甲基安非他命之犯
    意，於100 年9 月19日20時許，在址設新北市○○區○○路
    1 段黃金歲月KTV 包廂內，以將第二級毒品甲基安非他命置
    於玻璃球（未扣案）燒烤後，吸食煙氣之方式，施用甲基安
    非他命1 次。嗣於同日23時45分許，駕駛車號5391-66 號租
    賃小客車，在新北市中和區新北環快與永安路口，因警執行
    路檢勤務時而查獲，並經林書玄同意搜索，而在其所攜帶之
    側背包內扣得如附表所示之物（林書玄所涉意圖販賣第二、
    三級毒品罪嫌，由檢察官另案偵查中），經其同意採集尿液
    送驗後，鑑定結果呈甲基安非他命陽性反應，始悉上情。
二、案經新北市政府警察局中和第二分局移送臺灣板橋地方法院
    檢察署檢察官偵查起訴。
    理  由
一、按除被告所犯為死刑、無期徒刑、最輕本刑為3 年以上有期
    徒刑之罪或高等法院管轄第一審案件者外，於前條第1 項程
    序進行中，被告先就被訴事實為有罪之陳述時，審判長得告
    知被告簡式審判程序之旨，並聽取當事人、代理人、辯護人
    及輔佐人之意見後，裁定進行簡式審判程序，刑事訴訟法第
    273 條之1 第1 項定有明文。本件被告林書玄所犯毒品危害
    防制條例第10條第2 項之施用第二級毒品罪，非屬最輕本刑
    為3 年以上有期徒刑之罪，且被告於本院100 年12月28日準
    備程序進行中，已就被訴之事實為有罪之陳述，經審判長告
    知被告簡式審判程序之旨後，被告及公訴人均同意改依簡式
    審判程序審理，本院乃依上揭規定，裁定本件進行簡式審判
    程序，合先敘明。
二、上揭犯罪事實，業據被告林書玄坦承不諱，又其於經警查獲
    後所採集之尿液檢體，經臺灣檢驗科技股份有限公司以氣相
    層析質譜儀法鑑定結果，呈安非他命類（甲基安非他命）陽
    性反應，有新北市政府警察局中和第二分局偵辦毒品案尿液
    編號及姓名對照表、新北市政府警察局查獲毒品案件尿液檢
    體監管紀錄表（尿液檢體編號：T0000000）及該公司出具之
    濫用藥物檢驗報告（報告日期：2011/10/5 ，報告編號：UL
    /2011/00000000）各1 份附卷可稽，足認被告自白應與事實
    相符，堪予採信。
三、按92年7 月9 日新修正之毒品危害防制條例刪除二犯及三犯
    之規定，一改修法前繁雜之處遇程式，僅將施用毒品者簡化
    區分為初犯、再犯，並認施用毒品者係屬病患性犯人，以觀
    察、勒戒戒除其身癮，並以強制戒治去除其心癮。經觀察、
    勒戒或強制戒治執行完畢釋放後，若係5 年後再犯該條例第
    10 條 施用毒品罪者，與同條例第20條第1 項、第2 項關於
    「初犯」之處理方式相同，檢察官應先聲請法院裁定令被告
    入勒戒處所觀察、勒戒，並視有無繼續施用毒品傾向，決定
    應予釋放、為不起訴之處分，或應聲請法院裁定令入勒戒處
    所強制戒治；若係5 年內「再犯」同條例第10條施用毒品罪
    者，依同條例第23條第2 項規定，檢察官則應依法追訴。觀
    諸該條例第23條第3 項之修正理由：「觀察、勒戒或強制戒
    治5 年後再犯者，顯見前所實施之觀察、勒戒或強制戒治已
    足以遮斷其施用毒品之癮，為期自新及協助其戒除毒癮，對
    此5年 後再犯者，爰明定仍適用初犯之規定，先經觀察、勒
    戒、強制戒治之程式。」及同條例第23條第2 項之修正理由
    ：「為配合簡化施用毒品犯之刑事處遇程式，並鑑於經觀察
    、勒戒或強制戒治執行完畢釋放後5 年內再犯者，其再犯率
    甚高，原據以實施之觀察、勒戒及強制戒治既已無法收其實
    效，自應施以刑事處遇。」顯然如施用毒品者係前經觀察、
    勒戒或強制戒治等治療程式執行完畢5 年後，始再施用毒品
    之「初犯」，因前所執行之觀察、勒戒或強制戒治已足收戒
    除毒癮之效，自應重新執行觀察、勒戒或強制戒治等治療程
    式，並於治療程式執行完畢後，由檢察官為不起訴處分，毋
    庸對之追訴處罰；反之，在「再犯」之情形，因其先前所為
    治療程序顯未能收戒斷毒癮之效，且考量施用毒品者之再犯
    率偏高，乃簡化其刑事處遇程式，而逕予追訴處罰，不再施
    以治療程式。參酌上開立法理由，修正毒品危害防制條例就
    施用毒品者，祇於「初犯」及「5 年後再犯」二種情形，有
    其追訴條件之限制，即須於初犯經觀察、勒戒或強制戒治釋
    放後，5 年內均無施用毒品之行為，始能認其前所實施之觀
    察、勒戒或強制戒治已足遮斷毒癮，而得於5 年後再犯時，
    再予適用初犯之規定，重行觀察、勒戒等程式。倘5 年內已
    經再犯，被依法追訴處罰，縱其第3 次（或第3 次以上）施
    用毒品之時間在初犯釋放5 年以後，即與「5 年後再犯」之
    情形有別，且因已於「5 年內再犯」，顯見其再犯率甚高，
    原實施觀察、勒戒或強制戒治，已無法收其實效，而無5 年
    戒斷期之存在，自無再經觀察、勒戒及強制戒治之必要，應
    由檢察官逕行起訴，始符新法修正之本旨。經查，被告前於
    87年間，因施用第二級毒品案件，經本院少年法庭以87年度
    少調字第1468號裁定送觀察、勒戒後，認有繼續施用毒品傾
    向，復由本院少年法庭以87年度少調字第1468 號 裁定施以
    強制戒治，於88年12月14日停止戒治出所，並經本院少年法
    庭以87年度少調字第1468號為不付審理之裁定；93年間，因
    施用第一級、第二級毒品案件，經本院以94年度訴字第11號
    判決判處有期徒刑9 月、4 月、4 月，應執行有期徒刑1 年
    3 月確定，有臺灣高等法院被告前案紀錄表1 份附卷可按，
    其於5 年內再犯毒品危害防制條例第10條之罪，與毒品危害
    防制條例第23條第2 項之起訴條件符合。綜上，本件事證明
    確，被告犯行堪以認定，應予依法論科。
四、核被告林書玄所為，係犯毒品危害防制條例第10條第2 項之
    施用第二級毒品罪。其於施用前持有第二級毒品甲基安非他
    命之低度行為，應為施用之高度行為所吸收，不另論罪。被
    告前因施用毒品經觀察勒戒、強制戒治執行完畢及法院判處
    罪刑確定之紀錄，有臺灣高等法院被告前案紀錄表1 份在卷
    可參，其於有期徒刑執行完畢後5 年以內，因故意再犯本件
    有期徒刑以上之罪，應依刑法第47條第1 項之規定加重其刑
    。又被告林書玄於100 年9 月19日20時許，駕駛車號5391-6
    6 號租賃小客車，在新北市中和區新北環快與永安路口，因
    警執行路檢勤務時而查獲，斯時警員經其同意搜索而扣得附
    表所示之物，已有事證足認被告涉嫌施用第二級毒品，故本
    件不符自首之要件，附此敘明。爰審酌被告前有施用毒品前
    科，有前開前案紀錄表可參，仍不知戒除施用毒品之惡習，
    再犯本案，顯見其自制力薄弱，自應施以相當之刑罰，以期
    收教化之功能，惟其施用毒品之犯行係戕害自身健康，對於
    他人生命、身體、財產等法益，尚未查得重大直接危害，暨
    其犯罪之動機、目的、手段、犯後坦承犯行、態度良好等一
    切情狀，量處如主文所示之刑，並諭知易科罰金之折算標準
    ，以示懲儆。至被告為前揭犯行所使用之玻璃球吸食器並未
    扣案，且經被告陳明該物業已丟棄等語在卷（見本院卷第29
    頁），遍查全卷既無證據資料足資證明前開物品仍現實存在
    ，又該物品亦非屬違禁物或本院應義務沒收之物，故為免造
    成執行困難，爰不予宣告沒收；至附表所示之扣案物，均與
    被告本件犯行無關，由檢察官另案偵查中，爰均不於本案併
    為沒收之諭知，附此敘明。
據上論斷，應依刑事訴訟法第273 條之1 第1 項、第299 條第1
項前段，毒品危害防制條例第10條第2 項，刑法第11條前段、第
47條第1 項、第41條第1 項前段，判決如主文。
本案經檢察官高智美到庭執行職務。
中    華    民    國   100    年    12    月    30    日
                    刑事第二十庭  法  官  傅明華
以上正本證明與原本無誤。
如不服本判決，應於判決送達後10日內敘明上訴理由，向本院提
出上訴狀 (應附繕本) ，上訴於臺灣高等法院。其未敘述上訴理
由者，應於上訴期間屆滿後20日內向本院補提理由書「切勿逕送
上級法院」。
                                  書記官  蔡一如
中    華    民    國   100    年    12    月    30    日
附錄本案論罪科刑法條全文：
毒品危害防制條例第10條：
施用第一級毒品者，處6 月以上5 年以下有期徒刑。
施用第二級毒品者，處3 年以下有期徒刑。
附表：
┌──┬──────────────┐
│編號│品名                        │
├──┼──────────────┤
│1   │安非他命8包                 │
├──┼──────────────┤
│2   │愷他命2包                   │
├──┼──────────────┤
│3   │分裝勺1支                   │
├──┼──────────────┤
│4   │電子磅秤1臺                 │
├──┼──────────────┤
│5   │大分裝袋80只                │
├──┼──────────────┤
│6   │中分裝袋50只                │
├──┼──────────────┤
│7   │小分裝袋80只                │
├──┼──────────────┤
│8   │含門號0000000000號SIM 卡之行│
│    │動電話1 支（NOKIA 廠牌）    │
└──┴──────────────┘